【裁判字號】    91,訴,3023
【裁判日期】    920509
【裁判案由】    損害賠償
【裁判全文】
臺灣高雄地方法院民事判決                        九十一年度訴字第三○二三號
    原      告  乙○○
    被      告  甲○○
    訴訟代理人  周中臣律師
                黃錫耀律師
右當事人間請求損害賠償事件，本院判決如左：
    主    文
被告應給付原告新台幣伍拾萬元，及自民國九十一年一月八日起至清償日止，按年息
百分之五計算之利息。
原告其餘之訴駁回。
訴訟費用由被告負擔二分之一，餘由原告負擔。
本判決第一項於原告以新台幣壹拾陸萬元供擔保後得假執行。但被告如於假執行程序
實施前以新台幣伍拾萬元為原告供擔保後，得免為假執行。
原告其餘假執行之聲請駁回。
    事  實  理  由
一、原告主張：伊與被告、訴外人陳東強係國際同濟會各分會之幹部，因參與會中各
    式活動而相識，被告對陳東強向有好感，因誤認陳東強與伊交往，遂心生妒意，
    在無確切實據下，先後於民國九十年五月、六月間向同際會中之成員丁國章、王
    秀容等人傳述︰「乙○○是介入甲○○與陳東強間之第三者」等語。復於九十年
    六月二十四日在台北打電話至伊丈夫黃坤枝經營之東森科技廣場，向職員黃仁良
    稱︰「你老闆太太在台北開會時跟別人開房間，叫你老闆來台北抓姦」等語。九
    十年六月二十八日兩造於高雄市前鎮區○○○路二四七號「金金托兒所」之辦公
    室內協調時，被告復對在場友人陳金龍、丁國章及黃坤枝等人稱︰「乙○○與陳
    東強二人開車進入中正路上加油站旁之「諾曼第」賓館，伊雖沒有嫁給陳東強，
    但乙○○就可以與陳東強上床嗎，那天乙○○跟陳東強去旅社時，伊還打電話給
    黃坤枝，但黃坤枝卻不來抓姦，實在不中用」等語，被告前揭行為業已毀損伊之
    名譽，使伊之精神受有損害，刑事庭亦認定有罪確定，爰依民法一百八十四條第
    一項前段、第一百九十五條第一項前段規定，請求被告應負損害賠償責任，並聲
    明求為判決：(一)被告應給付原告新台幣（下同）一百二十萬元，及自起訴狀繕本
    送達翌日起至清償日止，按年息百分之五計算之利息。(二)訴訟費用由被告負擔。
    (三)願供擔保請准宣告假執行。
二、被告抗辯：伊雖經刑事庭認定誹謗罪行確定，惟刑事判決據以論罪之證據中，其
    中或有無證據能力者（例如原告之指訴），或有與犯罪事實無關者（例如：證人
    陳東強、陳東興、陳玉香之證詞），或其證詞無法證明伊有意圖散佈於眾者（例
    如：證人黃坤枝、黃仁良、王秀容、丁國章、陳金龍等人之證詞），甚至九十年
    六月二十八日兩造於金金托兒所之協調錄音帶內容，亦僅屬被告對與會人員之發
    言證明，並非誹謗，刑事庭以之為裁判基礎，認事用法均有違誤。且縱認伊有傳
    述上開言論，伊僅係為提醒原告之夫注意，或向自己好友抒懷，或在協調會自辯
    ，並無散佈於眾之意圖，應不構成誹謗罪嫌，亦非毀損原告名譽之侵權行為等語
    。並聲明求為判決：(一)駁回原告之訴及假執行之聲請。(二)訴訟費用由原告負擔。
    (三)如受不利益之判決，願供擔保請准免為假執行。
三、原告主張被告於前揭時地傳述毀損其名譽之事，雖據被告否認，惟經本院依職權
    調取被告涉嫌誹謗罪之刑事卷宗，並自為查核認定之結果：
（一）被告於九十年六月二十四日前後、九十年九月分前後，曾分別以電話向原告丈
      夫黃坤枝、原告丈夫職員黃仁良傳述原告與其他人在外開房間上床乙情，業經
      證人黃坤枝證稱略以：九十年六月二十四日原告至台北開會時，伊曾接獲被告
      電話，被告向伊表示原告在台北跟人家開房間，叫伊至台北抓姦，因伊表示不
      願前往，被告竟稱伊沒有用，嗣原告返回高雄後，伊即為此事與原告發生爭執
      ，嗣兩造偕同友人陳金龍於被告開設之幼稚園內協調時，被告仍執稱原告與他
      人開房間等語（參見本院刑事庭九十一年六月十九日訊問筆錄第三頁）；證人
      黃仁良證稱略以：伊於原告丈夫開設之電子遊戲場工作，伊曾接過被告打過來
      的電話，本來是要找原告之夫，但伊並未替被告轉接，被告就跟伊說：「你嫂
      子在外面跟人家發生性關係，叫你老闆去賓館看，他們人在賓館」，並要伊轉
      告原告丈夫，前後約接到四次等語明確（參見本院刑事庭九十年十二月四日訊
      問筆錄第八頁），證人即被告友人丁國章亦證實被告曾為該事，而借用伊之手
      機致電予原告丈夫等語（本院刑事庭九十一年七月十六日訊問筆錄第六至八頁
      ），可見被告確有為上開行為。至被告辯稱伊僅向原告丈夫傳述，且目的係為
      提醒原告丈夫，並無意圖散布於眾等語，惟被告若果真欲善意提醒原告丈夫，
      其於轉述過程自應保守謹慎，尚毋須對原告丈夫冷嘲熱諷，或於無法聯繫原告
      丈夫時，即任意向不特定接聽電話之其他職員，指摘傳述前揭毀損原告名譽之
      事，是被告所辯並不足採。
（二）又被告於九十年六月二十八日兩造於金金托兒所之協調會中，亦公然向在場之
      協調友人指摘原告介入其與陳東強之感情、原告與陳東強開房間上床等情，亦
      據證人丁國章證以︰伊等從台北辦世界年會回來後，被告曾提及陳東強經常找
      他麻煩，因為原告介入她和陳東強之間感情，嗣伊經被告通知前往金金托兒所
      參與協調時，有聽到被告說原告與陳東強開房間，當時被告情緒好像被激怒了
      等語，不過後來有陪被告欲向原告道歉等語（參見本院刑事庭九十一年一月二
      日訊問筆錄第三頁、一月十五日訊問筆錄第二頁）；證人陳金龍亦證稱略以︰
      原告姊姊請伊幫忙協調兩造間之糾紛，伊於當日前往金金托兒所時，現場有伊
      、原告、原告之夫黃坤枝、被告與丁國章等人，被告當場聲稱看過原告與陳東
      強二人前往諾曼第賓館通姦，並講出原告之車號，但為原告丈夫所否認；伊等
      勸被告沒有確實的證據要就此打住，否則會破壞原告家庭，但被告仍繼續講原
      告與陳東強二人之間的事等語綦詳（見本院刑事庭九十一年六月五日訊問筆錄
      ），並經刑事庭當庭勘驗協調當日之錄音帶乙卷，製有勘驗筆錄附於刑事卷宗
      可稽（本院刑事庭九十一年七月十六日訊問筆錄），則此部份情事，亦堪信為
      真實。被告雖辯稱伊於協調會中之陳述，僅為訴由在場友人評判何人有理，乃
      屬自辯之善意言論等語，惟按自衛、自辯或為保護合法利益所為之言論，固為
      誹謗罪嫌之阻卻違法事由，然其前提應以「善意」發表言論，且言論本身係合
      理自辯方足該當（刑法第三百一十一條參照）。而據前揭證物內容得知，被告
      於協調會上不僅自始執稱原告與他人通姦上床，於經友人陳金龍多方勸阻後仍
      恣意指控傳述該等內容，顯已逾越合理自辯之正當權利行使範圍，其被告辯稱
      乃出於自辯，並不可採。
（三）綜上，被告因認為原告介入其與陳東強之感情，而於前揭時地向原告丈夫等不
      特定多數人恣意傳述前揭內容，客觀上已足使一般人對於原告之社會地位、人
      格操守有所貶損，其復不能舉證證明所為有何阻卻違法之正當事由，不法侵害
      原告名譽權甚明。
四、按「因故意或過失，不法侵害他人之權利者，負損害賠償責任。」、「不法侵害
    他人之身體、健康、名譽、自由、信用、隱私、貞操，或不法侵害其人格法益而
    情節重大者，被害人雖非財產上之損害，亦得請求賠償相當之金額；其名譽被侵
    害者，並得請求為回復名譽之適當處分。」民法第一百八十四條第一項前段、第
    一百九十五條第一項分別定有明文。次按慰撫金之賠償，應以人格權遭遇侵害，
    使精神受有痛苦為必要，且所謂相當金額，應以實際加害情形與其名譽是否重大
    ，及被害者之身分地位與加害人經濟狀況等關係定之，最高法院四十七年台上字
    第一二二一號、五十一年台上字第二二三號判例意旨可資參照。本件原告原係擔
    任國際同際會鳳山同際會幹部，家庭氣氛和樂，因被告前揭誹謗行為，致名譽受
    損，除飽受社團會員議論外，與丈夫感情亦生嫌隙幾近離婚，並因此陷入憂鬱等
    身體不適（診斷證明書二紙在卷參照），精神受有痛苦，自得請求被告賠償相當
    之慰撫金。又原告係高職畢業之家庭主婦，開設花藝設計生活館，育有二子皆已
    成年，名下有房屋乙筆、土地乙筆及汽車乙輛，而被告學經歷豐富，曾經政黨提
    名參選民意代表，名下有房屋五筆、土地二筆、田賦乙筆、汽車三輛、投資股票
    乙筆等情，均據原告陳明在卷，並有剪報資料五紙、財政部財稅資料中心財產歸
    戶資料乙份在卷可稽。本院審酌兩造之身分地位、經濟狀況、損害程度，及被告
    因受嚴重感情創傷亦值憐憫等一切情狀，認為原告請求被告給付一百二十萬元慰
    撫金，尚嫌過高，應予核減為五十萬元較為適當，逾此部分之請求，則屬無據。
五、綜上所述，本件被告於前揭時地傳述上開內容，已不法侵害原告名譽，致原告受
    有精神損害，則原告本於侵權行為之法律關係，請求被告給付金額在五十萬元，
    及自起訴狀繕本送達翌日（即九十一年一月八日）起至清償日止，按年息百分之
    五計算之利息範圍內，即為有理，應予准許，至逾此範圍外之請求，則屬無據，
    應予駁回。
六、本件原告勝訴部分，兩造均陳明願供擔保，請准為假執行或免為假執行之宣告，
    經核均無不合，爰分別酌定相當之擔保金額准許之。至於原告敗訴部分，其假執
    行之聲請即失所附麗，應予駁回。
七、本件事證已臻明確，兩造其餘攻擊防禦方法，核與判決結果不生影響，爰不一一
    論述，併此敘明。
八、結論：原告之訴一部為有理由、一部為無理由，依民事訴訟法第七十九條但書、
    第三百九十條第二項、第三百九十二條，判決如主文。
中       華       民       國     九十二    年     五     月    九      日
                              臺灣高雄地方法院民事第一庭
~B審判長法      官  林紀元
~B      法      官  許政賢
~B      法      官  蔡川富
右正本係照原本作成。
如不服本判決，應於送達後廿日內，向本院提出上訴狀並表明上訴理由，如於本判決
宣示後送達前提起上訴者，應於判決送達後十日內補提上訴理由書（須附繕本）。
中       華       民       國     九十二    年     五     月    九      日
~B      法院書記官  黃俊凱


司法院資訊處製作；財團法人民間司法改革基金會備份。
